臺灣屏東地方法院民事判決　九十年度簡上字第一五一號
　　上　訴　人　甲○○
　　被　上訴人　乙○○
右當事人間請求清償債務事件，上訴人對於民國九十年九月二十七日本院第一審判決
（九十年度屏簡字第三０二號），提起上訴，本院判決如左：
    主      文
上訴駁回。
第二審訴訟費用由上訴人負擔。
    事實及理由
一、被上訴人主張：伊係經訴外人林進國之介紹，由上訴人向伊承租豬舍及購買豬隻
    約三百二十餘頭，雙方議定以三百頭計算，每頭（新台幣）三千元，總計豬隻價
    金為九十萬元，豬舍年租金為二十七萬元，共計一百一十七萬元。嗣上訴人於民
    國八十九年九月五日簽訂豬舍租賃契約時，當場交付以訴外人鄭學通為發票人、
    票據號碼分別為394837、394838、394839號，發票日為八十九年九月三十日、十
    月十五日、十月三十一日，票面金額分別為三十萬元、三十萬元、二十七萬元，
    共計八十七萬元之三張支票（下稱系爭三張支票），其中面額二十七萬元之支票
    ，係用以給付租金，另外兩張面額三十萬元之支票，則係用來給付豬隻價金，上
    訴人並表示其餘豬隻價金之尾款，待豬隻出售後再為給付。詎上訴人於給付豬隻
    價金六十萬元及租金二十七萬元後，即不清償剩餘之價金三十萬元，屢經催討，
    均置之不理，爰基於買賣關係請求上訴人給付剩餘之三十萬元價金等語。並聲明
    ：上訴駁回。
二、上訴人則以：伊經由訴外人林進國之介紹，先向被上訴人承租豬舍，並於八十九
    年九月五日訂立豬舍租賃契約，約定年租金為二十七萬元，伊即於八十九年九月
    十四日將租金二十七萬元之現金交付與林進國轉交與被上訴人收受。嗣被上訴人
    再將其豬隻，出售林進國，林進國再轉賣與伊，該豬隻估價為八十六萬零四百元
    ，伊並經林進國之授意，直接簽發系爭三張支票交付被上訴人，作為給付豬隻價
    金八十六萬零四百元及豬隻飼料價金九千六百元之用，而系爭三張支票亦經被上
    訴人提示兌現，是本件豬舍租金、豬隻價金及豬隻飼料價金，共計一百一十四萬
    元之款項，伊均已清償，並無任何款項尚未清償，被上訴人起訴請求伊應再給付
    三十萬元，應無理由等語，資為抗辯。並聲明：(一)原判決廢棄。(二)被上訴人在第
    一審之訴駁回。
三、查上訴人曾經林進國之介紹向被上訴人承租豬舍，豬舍租金為二十七萬元，已經
    被上訴人提出租賃契約書一件為證，且為兩造所不爭執，應為真實。又上訴人所
    簽發之系爭三張支票已經被上訴人提示兌現，亦有系爭三張支票影本附卷可稽，
    並為被上訴人所自認，亦屬真實。是本件兩造所爭者為：(一)上訴人究竟係向林進
    國買賣豬隻，抑或是經由林進國之介紹直接向被上訴人買賣豬隻？(二)豬隻總價金
    究竟為九十萬元，抑或為八十六萬零四百元？(三)上訴人所簽發之系爭三張支票是
    否已全部清償豬隻總價金，抑或是尚有剩餘之三十萬元價金未清償？經查：
　(一)被上訴人主張上訴人經由林進國之介紹，向被上訴人購買豬隻一事，已據上訴人
    於原審審理時所自認，核與證人即被上訴人之太太陳瑞嬌證稱：上訴人向我先生
    承租豬舍及購買豬隻約三百多頭，豬隻總價款為九十萬元，被告同時簽發三張支
    票，並表明嗣後再付尾款等語相符（見原審卷第五十九頁），自應信為真實。是
    上訴人嗣於本院審理時，改稱豬隻係由被上訴人先出賣與林進國，再由林進國轉
    賣與上訴人云云，應不足採。
　(二)其次，被上訴人主張兩造間買賣豬隻總價金為九十萬元，豬舍租金為二十七萬元
    ，總計為一百一十七萬元一節，業據證人康天保證稱：「買賣時我不在場，事後
    曾與被上訴人至上訴人處，請求豬隻尾款，．．．，上訴人當時有承認租金與豬
    隻之總價為一百一十七萬元。」等語（見原審卷第五十九頁），核與證人陳瑞嬌
    之上開證詞相符。參以卷附被上訴人所提出上訴人不爭執真正之錄音譯文內容：
    「．．．被上訴人：你那時跟我買豬是九十萬元的。上訴人：對啊！那些是豬仔
    錢。．．．被上訴人：那我的租金和豬仔錢，一共是一百一十七萬元的。上訴人
    ：對啦。」，足見豬隻總價金應為九十萬元無誤，被上訴人之上開主張應屬可採
    。至上訴人辯稱豬隻總價金為八十六萬零四百元，連同飼料飼料價金九千六百元
    ，共計八十七萬元云云，並於原審及本院審理時各提出估價單一件為證，惟觀之
    該二份估價單上之記載，顯見上訴人於本院所提出之估價單，係依據其於原審所
    提出之估價單加以增刪而成，該兩份估價單所記載之內容並不相符，又該二份估
    價單上亦無兩造之簽名或蓋章，並為被上訴人否認該二份估價單之真正，且上訴
    人於原審所提出之估價單上所記載之豬舍租金為二十五萬元，亦與兩造所不爭執
    之豬舍租金為二十七萬元一事並不相符，是該二份估價單自不得作為認定事實之
    憑證。此外，上訴人復未提出其他任何相關事證以實其說，上訴人上開辯稱，應
    無足採。
　(三)承上，本件兩造間買賣豬隻之總價金既為九十萬元，則倘若上訴人所簽發之系爭
    三張支票，係為支付豬隻價金，則上訴人應會簽發三張面額均為三十萬元之支票
    ，豈會簽發其中一張面額為二十七萬元之支票，況該二十七萬元支票之面額又與
    租金之金額相符。又參以證人陳瑞嬌之上開證詞，及證人黃恭喜證稱：因為當天
    我去被上訴人家，後來我看到上訴人有帶一個男人過來，有簽訂契約單，同時也
    有拿三張支票，票面金額為多少我就不清楚，後來上訴人說還有三十萬元，等豬
    隻賣完之後再還，支票是當場交付給被上訴人等語（見本院九十一年十月九日筆
    錄第二頁），且上訴人復自承其除交付系爭三張支票與被上訴人外，其餘並未再
    給付任何現金與上訴人等情。足見系爭三張支票中，其中一張面額二十七萬元支
    票，係用以支付租金，另二張面額三十萬元支票則係用以支付豬隻價金，剩餘之
    豬隻價金三十萬元則係尾款，未據上訴人清償。是被上訴人之主張，洵屬有據。
    至上訴人雖辯以：系爭三張支票以連號方式簽發，即係清償豬隻價金之債務，且
    其已將租金二十七萬元之現金交付與林進國再轉交與被上訴人收受，自不可能再
    以該二十七萬元支票，再重複給付租金，因此，該二十七萬元支票及另兩張三十
    萬元支票均係用來支付豬隻價金云云。惟查，商業交易上，影響支票以連號方式
    簽發之因素甚多，且支票以連號方式簽發所表示之意涵亦不一而足，因此系爭三
    張支票以連號方式簽發，並不當然即表示係為清償同一之豬隻價金債務，尚難據
    為有利於上訴人之認定。又上訴人上開已將現金二十七萬元交付林進國之抗辯，
    固據其提出屏東縣萬丹鄉農會活期儲蓄存款存摺為證，且經證人康天保證稱：買
    賣時我不在場，事後曾與被上訴人至上訴人處，請求豬隻尾款，上訴人當時表示
    已給付現金二十七萬元之租金與介紹人等語（見原審卷第五十九頁），及證人邱
    景春證稱：上訴人和林進國在交付買賣豬隻的錢，我有看到上訴人拿銀行的袋子
    交給對方，袋子內是什麼東西我不知道等語（見本院九十一年五月九日筆錄第二
    頁）。惟該筆二十七萬元現金係交付與林進國，並非交付與被上訴人，被上訴人
    並未告知上訴人已授權林進國收取租金及豬隻價金一事，已為上訴人所自認（見
    本院卷一四六頁）。又被上訴人並未授權林進國向上訴人收取租金及豬隻價金，
    豬隻總價格不清楚，租金是二十七萬元，上訴人曾交付二十七萬元現金給林進國
    ，林進國有無轉交被上訴人則不知情等情，亦據證人即陪同在場之林進國之子林
    韋辰證稱在卷（見本院卷一一三、一三八頁），而租賃契約係兩造間所訂立，與
    林進國無關一節，為上訴人所自認，是上訴人應無理由將租金交付介紹人林進國
    轉交被上訴人之必要，被上訴人既未授權林進國代為收取租金及豬隻價金，則縱
    認上訴人有交付二十七萬元現金與林進國一事屬實，亦難認發生任何清償之效力
    。從而，上訴人上開辯稱，應屬無據，並不足採，證人康天保、邱景春、林韋辰
    之證述，亦不足採為上訴人有利之證據。
四、綜上所述，被上訴人請求上訴人應給付三十萬元，及自支付命令繕本送達之翌日
    （九十年四月二十七日）起至清償日止，按年息百分之五計算之利息，洵屬有據
    ，應予准許。原審為上訴人敗訴之判決，尚無不洽，上訴意旨求予廢棄，非有理
    由，應予駁回。
五、上訴人請求傳訊之證人林進國，因人在中國大陸地區，屢經傳喚未到，其子林韋
    辰亦證述已三、四年未見其父親，本院經審酌其他卷證資料後，認為本件事證已
    臻明確，已無傳訊調查之必要。另上訴人請求傳訊之證人鄭學通，則因其待證事
    項為上訴人是否有向證人鄭學通借票簽發系爭三張支票，然系爭三張支票係由鄭
    學通為發票人簽發交付與上訴人使用一事，已為兩造所不爭執，是亦無傳訊鄭學
    通之必要。至兩造其餘攻擊防禦方法及舉證，經核與判決結果不生影響，爰不予
    論述，附此敘明。
六、據上論結：本件上訴為無理由，依民事訴訟法第四百三十六條之一第三項、第四
    百四十九條第一項、第七十八條，判決如主文。
中　　　華　　　民　　　國　　九十一　　年　　　十一　　　月　二十七　　日
                                    臺灣屏東地方法院民事第二庭
~B審判長法官　阮世賢
~B法　　　官　胡晏彰
~B法　　　官　王炳人
右為正本係照原本作成。
本件不得上訴。
~B法院書記官　黃秀梅
中　　　華　　　民　　　國　　九十一　　年　　　十　　　月　　二十七　　日
